【裁判字號】    95,訴,541
【裁判日期】    950823
【裁判案由】    侵權行為損害賠償
【裁判全文】
臺灣臺南地方法院民事判決               95年度訴字第541號
原      告  甲○○
被      告  乙○○
上列被告因過失傷害案件，原告提起刑事附帶民事訴訟請求侵權
行為損害賠償，經本院刑事庭移送前來，本院於民國95年8月14
日言詞辯論終結，判決如下：
    主      文
被告應給付原告新台幣參拾肆萬肆仟伍佰零柒元，及自民國九十
五年三月三十一日起至清償日止，按年息百分之五計算之利息。
原告其餘之訴駁回。
訴訟費用由被告負擔二分之一，餘由原告負擔。
本判決原告勝訴部分得假執行。
原告其餘假執行之聲請駁回。
    事實及理由
一、本件被告經合法通知，未於最後言詞辯論期日到場，核無民
    事訴訟法第386條所列各款情形，爰依原告之聲請，由其一
    造辯論而為判決。
二、原告主張：
（一）被告於民國94年3月11日8時20分許，駕駛車號8U-1759號
      自小客車，沿台南縣新市鄉社內村77之16號前無名道路由
      南往北方向行駛，行經該道路與南135線鄉道○○路口時
      ，欲左轉進入南135線鄉道由東往西方向繼續行駛，本應
      注意車前狀況，並遵守車輛行經無號誌交岔路口時，轉彎
      車應讓直行車先行之規定，依當時情形又無不能注意之情
      事，竟疏未注意，仍貿然左轉，終撞及騎乘車牌號碼NLA-
      129號重型機車沿南135號鄉道由西往東方向行經該路口之
      原告，致原告受有左橈骨骨折、右脛骨骨折等傷害。爰依
      民法第184條、第191之2、第193條第1項、第195條第1項
      之規定，請求被告賠償原告之損害。謹就原告請求賠償之
      項目及金額，分述如下：
（１）醫療費用：奇美醫院醫療費39,220元；光華中醫診所醫療
      費1,570元；醫療用品費用34,344元，合計75,134元。
（２）看護費：原告因受被告駕車撞擊，受有右脛骨骨折及左橈
      骨骨折等傷害，雖經鋼釘固定骨折部分，惟仍無法蹲下及
      搬運重物，經醫囑需請人照護三個半月，另原告於95年4
      月6日接受鋼釘拔手術，亦需請人看護，原告自94年3月11
      日起至同年6月30日止，及95年4月6日起至同年4月11日止
      ，分別雇請郭國榮、林美雲、李王玉廚看護，總計花費20
      0,500元。
（３）車資：原告為至奇美醫院診察復健，雇請吳慶禧駕車載送
      往返，花費25,000元。
（４）非財產上損害賠償：原告受被告駕車違規撞擊骨折，雖以
      鋼釘固定傷處待自行癒合，卻因此影響筋絡，未能全然回
      復受傷前狀況，肉體及精神上均受有相當之痛苦，爰請求
      497,811元之精神上損害賠償。
（二）本件侵權行為事實，經鈞院刑事庭判決認原告騎車行經無
      號誌交岔路口與有過失，惟原告依車禍發生經過判斷，縱
      有過失責任亦較輕微，應僅負擔二成過失責任，故被告就
      原告上開損害應賠償百分之八十，即638,756元（798445x
      0.8=638756）。
（三）並聲明：被告應給付原告638,756元，及自起訴狀繕本送
      達之翌日起至清償日止，按年息百分之五計算之利息；原
      告願供擔保，請准宣告假執行。
三、被告則以：原告主張需請人看護的時間過長，且每日看護費
    用過高；原告請求之精神慰撫金過高；原告亦有過失云云，
    資為抗辯。並聲明：原告之訴駁回。
四、兩造不爭執之事實：
（一）被告於94年3月11日8時20分許，駕駛車號8U-1759號自小
      客車，沿台南縣新市鄉社內村77之16號前未命名道路由南
      往北方向行駛，行經該道路與南135線鄉道無號誌交岔路
      口時，疏未注意應讓直行車先行，竟貿然左轉，撞及騎乘
      車牌號碼NLA-129號重型機車沿南135號鄉道由西往東方向
      行經該路口，疏未注意減速慢行之原告，原告因而受有左
      橈骨骨折、右脛骨骨折等傷害。
（二）原告因上開傷害支出醫療費用40,790元及醫療用品費34,3
      44元。
（三）原告因上開傷勢至奇美醫院診察復健，雇請訴外人吳慶禧
      駕車載送往返，計支出車資25,000元。
（四）原告國小畢業，系爭事故發生前曾擔任水泥工，每日薪水
      約一千多元，肇事當時無業，在家照顧孫女、處理家事，
      名下有不動產5筆（公告現值2,366,600元）。被告嘉南科
      技大學畢業，以販賣電子設備為業，每月收入約四萬餘元
      ，名下無不動產。
五、得心證之理由：
    本案爭執之關鍵在於：原告主張需請人看護的時間是否過長
    ？每日看護費用是否過高？原告請求之精神慰撫金是否過高
    ？兩造之過失比例為何？經查：
（一）按因故意或過失不法侵害他人之權利者，負損害賠償責任
      。不法侵害他人之身體或健康者，對於被害人因此喪失或
      減少勞動能力或增加生活上之需要時，應負損害賠償責任
      。不法侵害他人之身體、健康、名譽、自由、信用、隱私
      、貞操，或不法侵害其他人格法益而情節重大者，被害人
      雖非財產上之損害，亦得請求賠償相當之金額，民法第18
      4條第1項前段、第193條第1項、第195條第1項分別定有明
      文。被告因行經系爭無號誌交岔路口時，疏未注意應讓直
      行車先行，貿然左轉，肇致本件車禍，被告就本件車禍之
      發生應負過失責任，已如前述，又被告之過失行為與原告
      身體受傷間有相當因果關係，被告自應負侵權行為損害賠
      償責任甚明。爰就原告請求之項目及金額逐次審酌如下：
（１）醫療費用部分：原告主張其因上開傷害支出醫療費40,790
      元及醫療用品費34,344元，為被告所不爭執，此部分之請
      求，應予准許。
（２）看護費用部分：原告主張其因上開傷勢，於94年3月11日
      至同年3月19日在奇美醫院住院手術，3月19日出院後需請
      人照顧14週；95年4月6日至同年4月11日在奇美醫院住院
      手術拔除鋼釘，有奇美醫院函2份在卷可考，是原告主張
      其於94年3月11日起至同年6月30日，及95年4月6日至同年
      4月11日需請人看護，應可採信，被告抗辯：原告需請人
      看護的時間過長云云，並不足採。原告主張其於上開時間
      分別雇請訴外人郭國榮、林美雲、李王玉廚看護，並依序
      各支付看護費20,000元、7,000元、173,500元，有原告提
      出之看護證明1份及收據6份附卷可佐，堪信為真實，是原
      告請求看護費用之損失計200,500元，自應准許。又因身
      體或健康受不法侵害，需人長期看護，就將來應支付之看
      護費，係屬增加生活上需要之費用，加害人即應予以賠償
      （最高法院88年度台上字第1771號判決參照）；至於被害
      人因受傷需人看護，而由親屬看護時，雖無現實看護之支
      付，亦應認被害人受有相當看護費之損害，得向加害人請
      求賠償。蓋因親屬照顧被害人之起居，固係出於親情，但
      親屬看護所付出之勞力，並非不能評價為金錢，只因兩者
      身分關係密切而免除支付義務，此種親屬基於身分關係之
      恩惠，自不能加惠於加害人，故應衡量及比照僱用職業護
      士看護情形，認被害人受有相當看護費之損害，得向加害
      人請求賠償（最高法院89年度台上字第1749號判決參照）
      。依上開說明，原告雖請親人看護，仍得比照職業護士看
      護情形向被告請求看護費用，被告辯稱：看護費用過高云
      云，自不足採。
（３）車資部分：原告因上開傷勢至奇美醫院診察復健，雇請訴
      外人吳慶禧駕車載送往返，計支出車資25,000元，為被告
      所不爭執，此部分之請求，應予准許。
（４）精神慰撫金部分：原告因被告之過失行為受有左橈骨骨折
      、右脛骨骨折等傷害，精神上自受有極大之痛苦，原告依
      據民法第195條之規定請求被告賠償其非財產上之損害，
      即屬有據。查原告國小畢業，系爭事故發生前曾擔任水泥
      工，每日薪水約一千多元，肇事當時無業，在家照顧孫女
      、處理家事，名下有不動產5筆（公告現值2,366,600元）
      。被告嘉南科技大學畢業，以販賣電子設備為業，每月收
      入約四萬餘元，名下無不動產，為兩造所不爭執，並有稅
      務電子閘門財產所得調件明細表2份附卷可稽。本院審酌
      兩造之身分、教育程度、經濟能力、社會地位以及原告因
      被告之過失行為所受之傷害等一切情狀，認原告請求之精
      神慰撫金以130,000元為適當，逾此部分之請求，自難准
      許。
（５）綜上，原告得請求被告賠償醫療費40,790元、醫療用品費
      34,344元、看護費用200,500元、車資25,000元、精神慰
      撫金130,000元，合計430,634元。
（二）按損害之發生或擴大，被害人與有過失者，法院得減輕賠
      償金額，或免除之，民法第217條第1項定有明文。被告因
      未注意車前狀況，且轉彎車未讓直行車先行，肇致本件車
      禍，被告就本件車禍之發生應負過失責任，已如前述。次
      查，行車速度，依速限標誌或標線之規定，無標誌或標線
      者，應依左列規定：二  行經彎道、坡路、狹路、狹橋、
      隧道、泥濘或積水道路、無號誌之交岔路口、道路修理地
      段或行近工廠、學校、醫院、車站、會堂、娛樂、展覽、
      競技等公共場所出、入口及其他人車擁擠處所，或因雨霧
      致視線不清或道路發生臨時障礙時，均應減速慢行，作隨
      時停車之準備，道路交通安全規則第93條第1項第2款定有
      明文。原告在系爭無號誌之交岔路口，未減速慢行，作隨
      時停車之準備，而肇致本件車禍，為原告所不爭執，則原
      告就本件車禍之發生自亦有過失。本院審酌被告係轉彎車
      ，行經系爭無號誌交岔路口時，應讓直行之原告先行，是
      就路權觀念而論，被告之違規行駛行為顯係本件交通事故
      及原告所受傷害之主要原因，原告行經系爭無號誌交岔路
      口，未減速慢行，作隨時停車之準備，其過失情節較輕微
      等情況，認兩造就本件事故之發生，被告應負擔百分之八
      十之過失責任，原告應負擔百分之二十之過失責任，是原
      告之請求在344,507元（430,634×0.8＝344507，元以下
      四捨五入）範圍內，應予准許。
六、綜上所述，原告依據侵權行為之法律關係，請求被告給付34
    4,507元，及自起訴狀繕本送達之翌日即95年3月31日起至清
    償日止，按年息百分之五計算之利息，即有理由，應予准許
    ，逾此所為之請求，為無理由，應予駁回。
七、本判決原告勝訴部分，所命給付之金額未逾500,000元，應
    依職權宣告假執行；至原告敗訴部分，其假執行之聲請，因
    訴之駁回而失所依附，不能准許，併予駁回。
八、訴訟費用負擔之依據：民事訴訟法第79條。
中    華    民    國    95    年    8     月    23    日
                  民事第五庭    法  官  蘇正賢
以上正本係照原本作成
如對本判決上訴，須於判決送達後20日內向本院提出上訴狀
中    華    民    國    95    年    8     月    23    日
                                書記官  陳美萍


司法院資訊處製作；財團法人民間司法改革基金會備份。
